【裁判字號】    91,訴,993
【裁判日期】    920729
【裁判案由】    分割共有物
【裁判全文】
臺灣嘉義地方法院民事判決  九十一年度訴字第九九三號
    原      告  甲○○
    訴訟代理人  吳宏輝律師
    送達代收人  李雪華
    被      告  戊○○
                            二.
                丙○○      住.
                            號.
    兼訴訟代理
    人          乙○○      住.
                            四.
右列當事人間請求分割共有物事件，本院判決如左：
    主      文
坐落嘉義縣朴子市鎮○段五０四地號土地，面積０．０一六二公頃（地目：建），其
分割方法，如附圖記載（嘉義縣朴子地政事務所九十二年三月十七日測字第三七八０
０號複丈成果圖）：
代號１部分面積０．０一二一五０公頃，應分歸原告取得。
代號２部分面積０．００四０五０公頃，應分歸被告取得，並按各自應有部分，比例
保持共有。
本案訴訟費用由原告負擔四分之三，被告平均負擔四分之一。
    事實及理由
壹、原告主張：
  一、嘉義縣朴子市鎮○段五０四地號土地（以下簡稱本件土地），面積０．０一六
      二公頃（地目：建），為雙方共有，原告應有部分四分之三，被告乙○○應有
      部分八分之一，其他二位被告應有部分各是十六分之一。本件土地並無不得分
      割約定，法律上也沒有不能分割的情形，因雙方無法達成分割協議，於是，原
      告根據共有物分割請求權法律關係，請求裁判分割本件土地。
  二、提出土地登記謄本及地籍圖影本各一份，作為證明。
貳、被告抗辯：
    被告同意原告所提分割方案。
參、本院判斷：
  一、程序部分：原告在民國九十二年六月二十五日，因被告丁○○已非本件土地共
      有人（土地賣給被告乙○○），而撤回對被告丁○○的訴訟，依照民事訴訟法
      第二六二條第一項前段規定：「原告於判決確定前，得撤回訴之全部或一部」
      ，因此，原告撤回部分訴訟，符合法律規定，可以准許。
  二、本件土地為雙方共有，雙方未爭執  並有土地登記謄本及本院九十二年一月二
      十八日勘驗筆錄附卷證明，可以採信。
  三、依照民法第八二三條第一項規定：「各共有人，得隨時請求分割共有物。但因
      物之使用目的不能分割或契約訂有不分割之期限者，不在此限」、第八二四條
      規定：「共有物之分割，依共有人協議之方法行之。分割之方法，不能協議決
      定者，法院得因任何共有人之聲請，命為左列之分配：１、以原物分配於各共
      有人。２、變賣共有物，以價金分配於各共有人。以原物為分配時，如共有人
      中，有不能按其應有部分受分配者，得以金錢補償之」，本件土地並沒有因為
      使用目的而不能分割，或是有不得協議分割的情形，故原告請求裁判分割本件
      土地，符合法律規定，應該准許。
  三、法院裁判分割共有物時，應考量下列因素；各共有人間的公平性、共有土地利
      用上的經濟性、共有物的使用現狀、共有人間的利害關係、共有人的意願及分
      割共有物後的利用價值等作為綜合考量。
      本院九十二年一月二十八日至現場勘驗，本件土地上有兩間房屋，一間為四層
      樓，一間為平房，有九十二年一月二十八日嘉義縣朴子地政事務所測字第一六
      九四００號複丈成果圖附卷證明。
      根據原告所提分割方案，均已顧及各共有人使用土地的現況，雖然可能會拆除
      被告等人的部分平房，但是，被告等人均同意原告的分割方案。本件土地分割
      後，對被告等人的權益影響不大，原告所提分割方案，可以被本院採用。而如
      此分割，不僅符合土地使用現況，分割後更能發揮土地再利用的經濟實益，故
      判決分割如主文第一項的記載。
  四、被告等人的訴訟行為，是出於防衛自己本身的權益而有其必要性，依照民事訴
      訟法第八十一條第二款規定：「因左列行為所生之費用，法院得酌量情形，命
      勝訴之當事人負擔其全部或一部：敗訴人之行為，按當時之訴訟程度，為伸張
      或防衛權利所必要者」，應由原告負擔一部分訴訟費用。
肆、訴訟費用負擔的依據，依照民事訴訟法第八十一條第二款、第八十五條第一項前
    段，判決如主文。
中      華      民      國      九十二    年      七    月      二十九  日
                                  臺灣嘉義地方法院民事第二庭
                                      法  官  甘  大  空
右為正本係照原本作成
如對本判決上訴須於判決送達後廿日內向本院提出上訴狀
中      華      民      國      九十二    年      七    月      二十九  日
                                      書記官  蕭  琪  男


司法院資訊處製作；財團法人民間司法改革基金會備份。
